臺灣臺南地方法院臺南簡易庭民事判決
110年度南國簡字第4號
原      告  何漢桐  
被      告  臺南市政府警察局第六分局

法定代理人  陳錦文  
訴訟代理人  陳昭仁  
            方子欽  
上列當事人間請求國家賠償事件，本院於民國110年10月1日言詞
辯論終結，判決如下：
    主      文
原告之訴駁回。
訴訟費用由原告負擔。
    事實及理由
一、按依本法請求損害賠償時，應先以書面向賠償義務機關請求
    之；賠償義務機關拒絕賠償，或自提出請求之日起逾30日不
    開始協議，或自開始協議之日起逾60日協議不成立時，請求
    權人得提起損害賠償之訴，國家賠償法第10條第1項、第11
    條第1項前段分別定有明文。查原告於起訴前曾向被告請求
    國家賠償，經被告拒絕賠償乙情，有被告民國110年6月21日
    南市警六行字第1100332013號書函在卷可稽（見本院卷第27
    頁），是原告對被告提起本件國家賠償訴訟，核與前揭法條
    規定之前置程序相符，合先敘明。
二、原告主張：原告於本院柳營簡易庭109年度營小字第412號民
    事損害賠償事件(下稱系爭412號事件)訴訟程序中，在109年
    7月10日收到系爭412號事件答辯狀，答辯狀中所附被告所屬
    員警王天佑、呂雅敏的職務報告(下稱系爭職務報告)記載不
    實、偽造，而且沒有上級簽名，被告把系爭職務報告提到系
    爭412號事件中，侵犯原告之精神、身體、健康、名譽權、
    人格權和訴訟攻防權利，系爭職務報告內容根本不是事實，
    係王天佑、呂雅敏偽造公文書，導致原告多件訴訟敗訴，爰
    依國家賠償之法律關係，請求被告賠償精神慰撫金新臺幣(
    下同)16萬元等語，並聲明：被告應給付原告16萬元（見本
    院卷第15頁）。
三、被告則以：原告於107年7月13日上午，於總統車隊行經臺南
    市南區西門路時，因涉嫌違反社會秩序維護法，遭被告執法
    員警逮捕，因原告認為被告執法員警涉嫌違法逮補、偽造公
    文書等情事，前已提起多件訴訟，均遭法院駁回確定等語置
    辯。並聲明：原告之訴駁回（見本院卷第122頁）。
四、本院得心證之理由：
  ㈠按公務員於執行職務行使公權力時，因故意或過失不法侵害
    人民自由或權利者，國家應負損害賠償責任，國家賠償法第
    2條第2項前段定有明文。是國家機關依國家賠償法負賠償責
    任，係以其所屬公務員行使公權力之行為，具違法性為前提
    要件（最高法院95年度台上字第1864號判決意旨參照）。又
    依國家賠償法第2條第2項規定請求國家負損害賠償責任，應
    具備：1.行為人須為公務員。2.須為執行職務行使公權力之
    行為。3.須係不法之行為。4.須行為人有故意或過失。5.須
    侵害人民之自由或權利而致損害之發生。6.不法行為與損害
    之發生間需有因果關係等要件，始足當之。另憲法第16條規
    定保障人民之訴訟權，其核心內容在於人民之權益遭受侵害
    時，得請求法院依正當法律程序公平審判，確保武器平等之
    正當法律程序，以獲得及時有效之救濟。易言之，訴訟權之
    保障，係要求國家公權力之行使應保障該權利，並非要求私
    人負有保障訴訟權之義務。兩造各自提起民、刑事訴訟，並
    於訴訟行為中為攻擊或防禦行為，均屬彼等受憲法保障之訴
    訟權行使，並非不法之行為，縱使被上訴人有行使偽造文書
    而構成刑事犯罪，應由國家依法處罰，非屬直接侵害上訴人
    之訴訟權，無從構成民事之侵權行為（臺灣高等法院104年
    度上易字第1125號民事判決參照）。
  ㈡經查：
　⒈系爭412號事件係原告主張該案被告謝志隆(下逕稱謝志隆)為
    臺南市警局督察員，係擬定該局107年8月2日南市警督字第1
    070366799號函及107年9月5日南市警督字第1070439254號函
    之公務員，竟以不實情事登載於公文書，未調查應調查之事
    實，怠忽職守、栽贓原告，涉犯刑法第130條之廢弛職務成
    災罪、第216條之行使偽造文書罪，不法侵害原告之名譽權
    、知的權利、參與訴訟的權利等人格權，及使原告在訴訟上
    受到不公平之對待，損害原告權益，故起訴請求謝志隆賠償
    8萬元等語；謝志隆於系爭412號事件審理中之109年7月3日
    提出民事答辯狀，該答辯狀並以系爭職務報告為證物等節，
    業據本院依職權調取系爭412號事件全卷卷宗核閱無訛。
  ⒉依上，系爭412號事件之被告係謝志隆，並非被告，且該案答
    辯狀並非被告所提；再者，系爭412號事件經承審法院調查
    證據、言詞辯論後，於109年8月12日判決認：原告未舉證證
    明謝志隆有何登載不實文書、誣指原告之主觀犯意，且謝志
    隆所為與原告主張故意怠忽職守、廢弛職務，並未依法行政
    之不法侵害行為，情節與程度均屬有間等語，而駁回原告之
    訴，則系爭412號事件駁回原告之訴與系爭職務報告難認有
    因果關係。
五、綜上所述，原告依國家賠償之法律關係，請求被告給付16萬
    元，為無理由，應予駁回。
六、本件事證已臻明確，兩造其餘攻擊防禦方法與本判決之結果
    不生影響，爰不另為贅論，附此敘明。
七、訴訟費用負擔之依據：民事訴訟法第78條。 
中　　華　　民　　國　　110 　年　　10　　月　　22　　日
                  臺灣臺南地方法院臺南簡易庭
　　　　　　　　　             法    官　王淑惠
以上正本係照原本作成。
如對本判決上訴，須於判決送達後20日內向本院提出上訴狀。
如委任律師提起上訴者，應一併繳納上訴審裁判費。
中　　華　　民　　國　　110 　年　　10　　月　　22　　日
                               書 記 官  洪凌婷